最高法院刑事判決　　　　　　　　　　　　　　　　九十一年度台上字第九○一號
　　上　訴　人　甲○○
　　　　　　　　乙○○
右上訴人等因違反毒品危害防制條例案件，不服台灣高等法院高雄分院中華民國八十
八年八月二十五日第二審更審判決（八十八年度上更(一)字第九四號，起訴案號：台灣
屏東地方法院檢察署八十六年度偵字第四八九六、五四０一號），提起上訴，本院判
決如左：
    主  文
原判決撤銷，發回台灣高等法院高雄分院。
    理  由
本件原判決認定上訴人甲○○基於販賣圖利之概括犯意，於民國八十六年五月十三日
起，至同年六月二十四日下午某時止，以其在屏東縣屏東市○○路所開設之「尚周到
」檳榔攤作為非法販賣化學合成麻醉藥品安非他命之交易據點，以（０八）0000
000號電話作為聯絡工具，先談好交易事宜，再通知買主至上開檳榔攤取安非他命
，或由甲○○將欲交易之安非他命，交由基於幫助犯意之上訴人乙○○攜至指定地點
藏放，由買主前往取貨等方式，非法販賣安非他命予周生東、謝錦發二人。自八十六
年五月十三日起，販賣予周生東約十次，由周生東直接到「尚周到」檳榔攤取貨，最
後一次八十六年六月五日左右，因周生東缺錢，乃以其所租用000000000號
行動電話一具抵充一公克安非他命之價款；另於八十六年六月十九日、二十四日，各
非法販賣安非他命予謝錦發一次，每次一小包，每小包一公克新台幣（下同）一千元
。其間，由知情之乙○○基於幫助甲○○非法販賣化學合成麻醉藥品安非他命之概括
犯意，先後四次依甲○○之指示，將安非他命放置於「尚周到」檳榔攤附近隱密之地
點，再由甲○○通知購買者前往取貨，乙○○則自甲○○處取得少量安非他命吸用或
五百元之代價。嗣經警方於八十六年六月十三日循線查獲甲○○並扣得周生東向甲○
○抵充非法購買安非他命貨款之000000000號行動電話一具等情。因而撤銷
第一審關於上訴人等非法販賣化學合成麻醉藥品部分之判決，改判仍論處甲○○連續
非法販賣化學合成麻醉藥品；論處乙○○連續幫助非法販賣化學合成麻醉藥品等罪刑
，固非無見。
惟查：(一)、有罪判決書之事實一欄，為判斷其適用法令當否之準據，法院應將依職權
認定與論罪科刑有關之事實，翔實記載，然後於理由內逐一說明其憑以認定之證據，
並使事實認定與理由說明，互相適合，方為合法。倘若事實認定與理由說明，不相一
致，或事實或理由欄內之記載，前後齟齬，按諸刑事訴訟法第三百七十九條第十四款
後段規定，均屬判決理由矛盾之當然違背法令。原判決事實欄謂甲○○於前開時地，
以其所開設之「尚周到」檳榔攤作為非法販賣安非他命之交易據點，而使用（０八）
0000000號電話作為聯絡之工具，先談好交易事宜，再通知買主至該檳榔攤取
安非他命，或由甲○○將欲交易之安非他命，交由基於幫助犯意之乙○○攜至指定地
點藏放後，由買主前往取貨等方式，非法販賣安非他命予周生東、謝錦發二人。甲○
○非法販賣安非他命予周生東約十次，由周生東直接至「尚周到」檳榔攤取貨；另於
八十六年六月十九日、二十四日，各販賣予謝錦發一次，每次一小包，每小包一公克
一千元等情。是否認定甲○○非法販賣安非他命予周生東之各次，均由周生東前往「
尚周到」檳榔攤取貨，至由乙○○將欲非法販賣之安非他命持藏於檳榔攤附近隱密處
，再通知購買者前往取貨者，至多僅有販賣給謝錦發之二次。如屬無訛，則原判決此
部分之認定記載，核與其事實欄另謂「……其間，由知情之乙○○基於幫助甲○○非
法販賣化學合成麻醉藥品安非他命之概括犯意，先後四次依甲○○之指示，將安非他
命放置於『尚周到』檳榔攤附近隱密地點（非前開檳榔攤）藏放，再由甲○○通知購
買者前往取貨」之認定記載相齟齬，已有可議。(二)、共同被告所為不利於己之陳述，
固得採為其他共同被告犯罪之證據，但此項不利之陳述，須無瑕疵可指，且就其他方
面調查又與事實相符者，始得採為犯罪事實之認定，若不為調查，而專憑該項供述即
為其他共同被告犯罪事實之認定，顯與刑事訴訟法第一百五十六條第二項之規定有違
。原判決認定甲○○、乙○○有連續非法販賣、幫助非法販賣化學合成麻醉藥品之犯
行，無非以另案非法吸用者周生東、謝錦發之指述為主要論據。然上訴人等既均矢口
否認有上開犯行（甲○○抗辯警訊時遭刑求，原判決未採上訴人等於警訊中之供述為
上訴人等論罪之證據），而周生東、謝錦發之指述，究僅屬其片面之陳述。其陳述是
否確與事實相符，原判決並未說明經由何項之調查或有何補強證據可資參證，乃竟僅
以其等片面陳述為主要證據，即認定上訴人等有前開犯行，尚嫌速斷，於法亦有未合
。上訴意旨指摘原判決不當，尚非全無理由，應認仍有撤銷發回更審之原因。
據上論結，應依刑事訴訟法第三百九十七條、第四百零一條，判決如主文。
中      華      民      國    九十一    年      二      月    二十一    日
                              最高法院刑事第四庭
                                  審判長法官  董  明  霈
                                        法官  林  茂  雄
                                        法官  王  居  財
                                        法官  張  祺  祥
                                        法官  呂  丹  玉
      右正本證明與原本無異
                                              書  記  官
中      華      民      國    九十一    年      二      月    二十七    日
